【裁判字號】    92,易,125
【裁判日期】    921208
【裁判案由】    業務侵占等
【裁判全文】
臺灣花蓮地方法院刑事判決                          九十二年度易字第一二五號
    公  訴  人  臺灣花蓮地方法院檢察署檢察官
    被      告  甲○○
右列被告因業務侵占案件，經檢察官提起公訴（九十一年度偵字第二四二四號），經
本院裁定行簡式審判程序後，判決如左：
    主  文
甲○○意圖為自己不法之所有而侵占對於業務上所持有他人之物，處有期徒刑陸月，
如易科罰金，以參佰元折算壹日，緩刑貳年。
    事  實
一、甲○○原係任職於乙○○○保險股份有限公司（下稱乙○○○公司）玉里辦事處
    ，從事保險業務，承辦被保險人鄭寬政之保險事宜，負責收取保險費，並且為客
    戶領取保險金，係從事業務之人，竟意圖為自己不法之所有，於民國八十七年八
    月間鄭寬政死亡時，利用鄭寬政之保險受益人鄭春良等人不清楚應領保險金額總
    額之機會，將乙○○○公司所交付應轉交鄭寬政保險受益人鄭春良、鄭月雲等六
    人之如附表十五紙支票，金額共新台幣（下同）一百六十一萬六千二百零六元，
    僅以附表編號一之支票交付予鄭春良受領，以為搪塞外，其餘附表編號二至十五
    號之十四紙支票，金額共一百三十萬五千九百六十三元，則以辦理「委託取款背
    書」之方式，全數存入其於台灣土地銀行玉里分行帳號00000000000
    號帳戶內兌現，而侵占入己，嗣因鄭春良於八十九年五月間，發現鄭寬政之投保
    資料，經詢問乙○○○公司，始查知上情。
二、案經乙○○○公司訴由花蓮縣警察局玉里分局報請台灣花蓮地方法院檢察署檢察
    官偵查起訴。
    理  由
一、訊據被告於本院審理中坦承犯罪，核與證人即丙○○於偵查中所證（偵查卷第二
    十六頁背面、第三十七頁）、鄭春良於偵查中所證（偵查卷第二十七頁、第三十
    六頁背面）、證人黃婷蘭於偵查中所述（偵查卷第三十六頁、第八十七頁）、受
    益人鄭月雲等人於警詢中均稱未委託任何人辦理理賠申請（警二卷第十三頁）、
    任職富里鄉農會之李素慧於警詢中稱被告借用戶頭從土銀玉里分行轉帳二十餘萬
    元，並且從櫃臺領走（警二卷第二十八頁）以及國泰公司職員吳枚玲於警詢中陳
    稱確實有交十五張共計一百百六十餘萬元之理賠支票交給被告（警二卷第三十五
    頁）等所述情節相符，並有鄭春良所出具之同意書（偵查卷第十七頁）、鄭月雲
    等人所出具由鄭春良請取保險金之切結書（偵查卷第十八頁）、繼承人聲明同意
    書（偵查卷第四十一頁），鄭春良簽署之聲明同意書（偵查卷第四十二頁）、黃
    鄭義子之印鑑章附卷可參（偵查卷第四十六頁以下）、國泰公司所提出之印鑑證
    明（偵查卷第四十六頁以下），國泰公司之收據（偵查卷證物袋）、鄭寬政保險
    金給付明細表（發查卷告訴狀證一）、個別人所領取之支票（警一卷第四十二頁
    ）、國泰員工人士動態資料附卷可證（警一卷第五十七頁）以及理賠申請書（警
    一卷第五十八頁以下）等文件附卷可證。本案事證明確，被告犯行洵堪認定，應
    予依法論科。
二、核被告所為係犯刑法第三百三十六條第二項之業務侵占罪。起訴書認被告尚犯有
    偽造鄭春良等人之印章，以便將保險金支票存入被告設於土銀玉里分行之帳戶內
    ，因而另犯有偽造印章罪，然查受益人鄭春良等人所領取之保險金支票（警一卷
    第四十二頁），雖均確實蓋有鄭春良等人之印章，但其六人印章之章式並不相同
    ，而據鄭春良於偵查中稱同意書以及切結書均係其簽名蓋章（偵查卷第五十九頁
    ），則顯然鄭春良確實有將受益人等人之印章交由被告代為辦理保險金領取事宜
    ，雖然被告擅自將保險金侵占入己，但就領取保險金而言，被告確實得到鄭春益
    等人之授權，因而並無偽造文書之可言，且並無積極證據足以證明被告另有偽刻
    印章之行為，被告此部分之行為即無從認定，惟因此部分之行為與前揭犯罪事實
    有牽連犯之裁判上一罪關係，故不另為無罪之諭知。爰審酌被告身為保險專業從
    業人員，理應注意保險人以及受益人之權益，並且於辦理領保險金時嚴格遵守專
    業守則、卻仍然輕忽致有本件犯行，其侵占之金額高達一百三十餘萬元，被告年
    已六十餘歲，被告之配偶於本案審理中因病過世，被告於事後已經悉數賠償乙○
    ○○公司之損害度、業經乙○○○公司具狀陳明在卷以及其他犯罪所生之損害，
    及犯罪後態度等一切情狀量處如主文所示之刑，並諭知易科罰金之折算標準。查
    被告前未曾受有期徒刑以上刑之宣告，有台灣高等法院被告全國前案紀錄表一紙
    附卷可稽，其犯罪後已深知悔悟，本院認其經此教訓後，當知警惕，應無再犯之
    虞，因認其所宣告之刑，以暫不執行為適當，併予宣告緩刑，以勵來茲而啟自新
    。
三、據上論斷，應依刑事訴訟法第二百九十九條第一項、刑法第三百三十六條第二項
    、第四十一條第一項、第七十四條第一款、罰金罰鍰提高標準條例第一條、第二
    條判決如主文。
中      華      民      國    九十二    年     十二     月      八      日
                              臺灣花蓮地方法院刑事第一庭
                                  法    官    賴  淳  良
右正本證明與原本無異。
如對本判決不服，應於送達後十日內，向本院提出上訴狀。（應抄附繕本）告訴人或
被害人如對於本判決不服者，應具備理由請求檢察官上訴，其上訴期間之計算係以檢
察官收受判決正本之日期為準。
                                  法院書記官
中      華      民      國    九十二    年     十二     月      九      日
附錄本判決論罪之法律條文：
刑法第三百三十六條第二項：
對於業務上所持有之物，犯前條第一項之罪者，處六月以上五年以下有期徒刑，得併
科三千元以下罰金。
附表：
  編  號      票   號     金  額     發 票 日      受 款 人
    0        0000000     000000     00.8.14       鄭春良
    0        0000000     000000     同右          同右
    0        0000000     00000      00.8.17       同右
    0        000000000000      00.10.07      同右
    0        0000000     同右       同右          莊鄭禮子
    0        0000000     同右       同右          鄭阿蘭
    0        0000000     同右       同右          鄭雙卿
    0        0000000     同右       同右          黃鄭義子
    0        0000000     同右       同右          鄭月雲
    十        0000000     00000      同右          鄭春良
    十0      0000000     同右       同右          莊鄭禮子
    十0      0000000     同右       同右          鄭阿菊
    十0      0000000     同右       同右          鄭雙卿
    十0      0000000     同右       同右          黃鄭義子
    十0      0000000     同右       同右          鄭月雲


司法院資訊處製作；財團法人民間司法改革基金會備份。
